【裁判字號】    90,易,624
【裁判日期】    901211
【裁判案由】    竊盜等
【裁判全文】
臺灣雲林地方法院刑事判決                            九十年度易字第六二四號
    公  訴  人  臺灣雲林地方法院檢察署檢察官
    被      告  丁○○
    選任辯護人  藍庭光
右列被告因竊盜等案件，經檢察官提起公訴（九十年度偵字第一七五八號），本院判
決如左：
    主  文
丁○○共同竊盜，未遂，處有期徒刑參月，如易科罰金，以參佰元折算壹日。
被訴收受贓物部分無罪。
    事  實
一、丁○○於民國九十年四月二十五日凌晨三時三十分許，夥同一名姓名年籍不詳之
    成年男子，兩人共同基於意圖為自己不法所有之犯意聯絡，由該名姓名年籍不詳
    之成年男子駕駛車號ＴＹ－二五二號大貨吊車（該車為戊○○所有，其於九十年
    四月十八日凌晨六時三十分許，在雲林縣斗南鎮○○里○○段新庄小段六六三號
    失竊）尾隨由丁○○所駕駛之車號ＵＩ－五八○三號自用小貨車，行至雲林縣古
    坑鄉○○村○○段二八一之六十地號之土地即己○○之養雞場前，以大貨吊車之
    起重機將己○○所有之發電機一台吊起而著手竊取之，然因發電機先前已用鐵鍊
    所栓住，故發電機遭吊手吊至半空中時即為己○○發覺，丁○○及該名男子旋往
    養雞場兩旁之竹林分散逃逸。嗣丁○○於同日凌晨五時三十分許，在養雞場南方
    八百公尺處為村民及到現場處理之警方所查獲。
二、案經雲林縣警察局斗南分局報告臺灣雲林地方法院檢察署檢察官偵查起訴。
    理  由
壹、有罪部分：
一、訊據被告丁○○矢口否認有何竊盜犯行，辯稱：我於九十年四月二十五日凌晨一
    時許，因要去莿桐附近找朋友，故駕駛我所有之車號ＵＩ－五八○三號自用小貨
    車，行經右揭地點，因車子無法排檔開動，我遂將車子停放於該處，嗣我因無法
    自行修護，先以我0000000000號行動電話打給友人張志信（電話號碼
    為0000000000號），請他幫我找修車廠後，以步行方式離開欲找人修
    車。我沒有看見車號ＴＹ－二五二號吊車，亦未與該吊車一同到達該處，更未參
    與上開竊盜情事云云。然查：
    （一）右揭事實，業據被害人己○○於警訊及本院審理中指訴：「我於九十年四
          月二十五日凌晨三時二十分許，在養雞場旁的豬寮睡覺，聽見車輛引擎聲
          音後，就看到一台小貨吊車沒開車燈，後方緊跟著一台大貨吊車，行經豬
          寮後停在養雞場前方，自小貨吊車在我養雞場前二百三十公尺處停車熄火
          ，丁○○下車，另車號ＴＹ－二五二號自用大貨車則開始吊動我養雞場之
          發電機，我就趕快打電話報警並圍捕，就看到二個人從大貨車車上跳下逃
          走」等語明確，且參以當時為凌晨，夜深人靜，再觀諸被告所呈附於本院
          卷之現場相片，現場有路燈，自豬舍可清楚察見養雞場前之狀況，是被害
          人己○○應無誤認之虞。
    （二）證人乙○○於警訊時證稱：於九十年四月二十五日早上五時三十分許在簡
          大景養雞場南方約八百公尺處發現一名全身污泥、雙手有機油、身體有多
          處擦傷的年輕男子，我上前問他為何在這裏，他神色慌張，想逃跑，我馬
          上通知村裏的吳勝坤及簡明煌、己○○到場等語無誤，核與證人簡明煌、
          吳勝坤於警訊證述之情節相符，並有被告相片四幀在卷可稽，而被告於查
          獲時小腿一半以下之褲管有泥巴及露水，顯然有從草上走過的痕跡，亦據
          證人即查獲警員甲○○到庭證稱無誤，足見被告應係在竹林內奔跑逃逸之
          際，因竹林內草木茂盛，以致不慎污損長褲並遭草木割傷甚明。再參以被
          告於查獲時雙腳並未著鞋，為證人吳勝坤證述在卷，而警方於己○○養雞
          場北方十公尺處之竹圍內又扣得男用拖鞋一雙，當時現場亦有自馬路至竹
          園之拖鞋痕跡，業據證人即查獲警員甲○○到庭證述屬實，雖上開男用拖
          鞋尺寸小於被告腳型，被告穿著該鞋時，腳跟超出鞋底約五公分，無法完
          全將腳穿入該拖鞋內，然現今社會一般人出門時均有著鞋之習慣，縱使在
          友人家不慎將鞋沾溼，亦應向友人商借其他鞋子以便外出，絕無赤腳出門
          之理，是被告辯稱伊出門即未著鞋云云，實與常情不符，而倘被告所稱其
          平時所穿之鞋因沾溼而無法穿著，則伊向他人借用一尺寸不合之鞋，以致
          查獲之拖鞋與被告雙腳尺寸不合，亦屬情理之常，是尚不得執以該拖鞋尺
          寸不合一節，遽為被告有利之認定。
    （三）證人即查獲警員甲○○到庭證稱：當時我們到達現場時，大貨車正在吊發
          電機，小貨車則是距離大貨車一百多公尺，當時只有大貨車發動中，小貨
          車並未發動引擎，後來處理完後，我們將二台車開走，二台車均無故障不
          能發動之情形等語無訛，且衡諸常情，被告供稱其小貨吊車故障之時為凌
          晨一時許，縱被告確實步行離去找修車廠，豈有距故障後五小時後即凌晨
          五時許尚在原地徘徊而無法修好該車離去之理。至上開小貨吊車於案發翌
          日即九十年四月二十六日雖有在一懋汽車保養場消費新台幣三百元之紀錄
          ，有帳單一紙在卷可憑，證人即上開保養場師傅丙○○亦證稱：當日係去
          被告家中為該車之油壓系統放氣等語，然觀諸上開帳單所示，該日消費類
          別為保養工資，並未註明修護車輛之內容，且證人即上開保養場師傅張明
          通亦證稱：油壓系統內如果有空氣，太熱時車輛將無法行駛，但俟半小時
          冷卻之後，仍可行駛等語，以被告留在現場修理及打電話之時間，應足以
          冷卻油壓系統而可啟動該小貨吊車，是尚難以證人丙○○之證詞即認被告
          小貨吊車確有何故障之情事，被告辯稱因車子故障以致停放於該處云云，
          實難採信。
    （四）另被告雖辯稱：伊於車子故障後有打行動電話連絡友人張志信幫忙找人修
          車云云，然被告之0000000000行動電話僅於九十年四月二十四
          日晚上十時二十七分與張志信之0000000000號之行動電話通話
          一次，此有通聯紀錄一紙附於偵查卷可參，足見證人張志信證稱被告曾於
          凌晨一時許打電話告知車子故障一事，洵屬迴護被告之詞，不足採信。被
          告雖復辯稱：因張志信0000000000號行動電話沒電，故其後係
          打張志信另一支0000000000號行動電話連絡云云，然0000
          000000號行動電話於九十年四月二十五日凌晨十二時十三分及凌晨
          二、三時間，均有與0000000000號行動電話連絡之紀錄，此有
          台灣大哥大股份有限公司之通聯紀錄一份在卷可憑，倘00000000
          00及0000000000號行動電話均為張志信所有，豈有自己打電
          話給自己之理；又0000000000號行動電話於九十年四月二十五
          日凌晨十二時四十一分至一時五十三分，有六次與被告所有之00000
          00000號行動電話之通話紀錄，另於凌晨三時二十四、二十五分亦有
          二次通話紀錄，此亦有上開通聯紀錄在卷足稽，足見被告0000000
          000之行動電話於九十年四月二十五日凌晨三時許尚可通話，則被告豈
          有不能打電話連絡修車廠之理，是被告辯稱伊於凌晨一時許打電話給張志
          信後，行動電話即斷電，伊只好步行尋找援助云云，顯屬無稽，要無可取
          。
    （五）末衡情被告所有之車號ＵＩ－五八○三號自用小貨車價值不菲，被告雖為
          躲避被害人追捕而匆忙逃入竹林內，然因不捨其小貨車，而伺機躲藏在竹
          林內，欲俟被害人及村民們散去後，再將該車駕回，是被告於凌晨三時三
          十分許逃逸後，藏匿竹林內二小時後，直至凌晨五時三十分始為證人徐進
          成發現，尚與常情相符。
      綜上所述，被告上開所辯，均屬事後卸責之詞，洵不足採。此外，尚有相片四
      幀、贓物認領保管收據一紙在卷可憑，本件事證明確，被告犯行堪以認定。
二、核被告丁○○所為，係犯刑法第三百二十條第三項、第一項之竊盜未遂罪。公訴
    人被告涉犯刑法第三百二十一第二項之加重竊盜未遂罪嫌，尚有誤會，惟起訴事
    實同一，本院爰依法變更起訴法條。被告與姓名年籍不詳之成年男子就本件犯行
    間，有犯意之聯絡及行為分擔，為共同正犯。被告著手竊盜之行為，然尚未使該
    發電機入於自己實力支配下即遭發覺而不遂，為未遂犯，應依刑法第二十六條前
    段，減輕其刑。爰審酌被告有毒品前科，其復因一時貪念，再犯竊盜罪，且犯後
    飾詞狡辯，顯無悔意，參酌竊盜罪對於社會之危害程度，被害人幸未受損，及被
    告之犯罪動機、目的、手段等一切情狀，量處如主文所示之刑，並諭知易科罰金
    之折算標準，以資懲儆。
貳、無罪部分：
一、公訴意旨略以：被告丁○○於九十年四月間某日，在不詳地點，明知車牌號碼Ｔ
    Ｙ－二五二號大貨吊車為贓車，仍收受之供己使用，並將對該車上之吊車工具置
    於其所有車牌號碼ＵＩ－五八○三號自用小貨吊車上供己作業用。因認被告涉犯
    刑法第三百四十九條第一項收受贓物罪嫌等語
二、訊據被告丁○○堅決否認有何右揭收受贓物犯行，辯稱：我沒見過車號ＴＹ－二
    五二號大貨吊車，而ＵＩ－五八○三號吊車工具為我個人所有等語在卷。公訴人
    認被告涉有收受贓物罪嫌，無非以被害人戊○○之指訴、卷附之贓物認領保管收
    據及被告所有之小貨吊車上有被害人戊○○之吊車工具，足見大貨吊車係被告持
    有中為其論據。
三、按犯罪事實應依證據認定之，無證據不得推定其犯罪事實。又不能證明被告犯罪
    者，應諭知無罪之判決，刑事訴訟法第一百五十四條、第三百零一條第一項分別
    定有明文。又事實之認定，應憑證據，如未能發現相當證據，或證據不足以證明
    ，自不能以推測或擬制之方法，以為裁判基礎；認定犯罪事實應依證據，為刑事
    訴訟法所明定，故被告否認犯罪事實所持之辯解，縱屬不能成立，仍非有積極證
    據足以證明其犯罪行為，不能遽為有罪之認定，此有最高法院四十年台上字第八
    十六號、三十年上字第一八三一號判例可資參照。再按持有贓物之可能原因非只
    一端，其出於竊取、故買、收受或不知情而借用，皆有可能。經查，被告雖駕駛
    其所有之車號ＵＩ－五八○三號自用小貨吊車，夥同姓名年籍不詳之男子駕駛被
    害人戊○○失竊之大貨吊車，於右揭時地竊取發電機不遂之事實，業如上述，足
    見該車確係由被告與該不詳姓名之男子所共同持有。然查，被告並未供承其與大
    貨吊車之關係，是被告與姓名年籍不詳之男子共同持有上開大貨吊車之緣由，究
    係二人共同竊盜該車？或該車係單獨由被告所竊？或該車係由該不詳姓名男子竊
    取後由被告收受或買受之？抑或是該車由其他不詳之人竊取後由被告收受或買受
    之？倘該車為被告所收受或買受，被告是否確知該車為贓物？本院遍觀全卷，並
    無其他證據足以確定上開各種可能性而明瞭被告持有贓物之緣由，實難遽以被告
    持有上開失竊大貨吊車之中性事實，遽認被告有何收受贓物之犯行。況被告小貨
    車查獲之吊車工具並無特徵足資認定為何人所有，且查獲之夾板器一支、鐵鏈緊
    線器一支、鐵鏈條一條、布板帶三條、鋼絞線十條、鋼絞吊勾四條、吊鉤十個等
    物，核與被害人戊○○於警訊時所稱其遺失之夾板器二組、鐵鍊緊線三支、鋼絞
    緊線器六支、布板帶六條、鋼絞線二十組、鐵鍊一條、板手一支等物品之種類及
    數量均有不符，是上開物品是否確為被害人戊○○所有，尚非無疑。又縱認上開
    吊車工具為失竊之贓物，依上開所述，被告持有該贓物之緣由亦無其他證據足資
    認定，是公訴人遽以被告持有被害人失竊之上開大貨吊車及吊車工具，認被告有
    何持有贓物之犯行，尚嫌速斷。
四、綜上所述，被告辯稱其與車號ＴＹ－二五二號大貨吊車並無關連云云，雖與事實
    不符，然本件既查無其他積極之證據足以證明被告涉有右揭收受贓物之犯行，揆
    諸前揭說明，自應諭知無罪。
據上論斷，應依刑事訴訟法第二百九十九條第一項前段、第三百條、第三百零一條第
一項，刑法第二十八條、第三百二十條第三項、第一項、第二十六條前段、第四十一
條第一項前段，罰金罰鍰提高標準條例第一條前段，第二段，判決如主文。
本案經檢察官施添寶到庭執行職務。
中      華      民      國      九十      年      十二    月    十一    日
                                        臺灣雲林地方法院刑事第二庭
                                            法  官  趙  思  芸
右正本證明與原本無異。
如不服本判決，應於判決送達後十日內向本院提出上訴狀( 應附繕本 )。
                                            書記官  王  淑  美
中      華      民      國      九十      年      十二    月    十一    日
中華民國刑法第三百二十條
 (普通竊盜罪、竊佔罪)
意圖為自己或第三人不法之所有，而竊取他人之動產者，為竊盜罪，處五年以下有期
徒刑、拘役或五百元以下罰金。
意圖為自己或第三人不法之利益，而竊佔他人之不動產者，依前項之規定處斷。
前二項之未遂犯罰之。


司法院資訊處製作；財團法人民間司法改革基金會備份。
